【裁判字號】    99,訴,542
【裁判日期】    990823
【裁判案由】    違反槍砲彈藥刀械管制條例
【裁判全文】
臺灣嘉義地方法院刑事判決               99年度訴字第542號
公  訴  人  臺灣嘉義地方法院檢察署檢察官
被      告  甲○○
選任辯護人  奚淑芳律師
            張雯峰律師
            黃曉薇律師
上列被告因槍砲彈藥刀械管制條例案件，經檢察官提起公訴（99
年度偵字第4154號），本院判決如下：
    主  文
甲○○未經許可，寄藏可發射子彈具有殺傷力之改造手槍，處有
期徒刑參年貳月，併科罰金新臺幣拾萬元，罰金如易服勞役，以
新臺幣壹仟元折算壹日。扣案如附表所示之槍枝及子彈壹顆，均
沒收。
    事  實
一、甲○○明知槍砲彈藥刀械管制條例所管制之槍砲、子彈，非
    經中央主管機關許可不得寄藏，竟未經許可，基於寄藏可發
    射子彈具有殺傷力之改造手槍、具有殺傷力之子彈之犯意，
    於民國94年2月初某日，在嘉義市○區○○○街26號3樓5住
    處，收受友人吳志宏（業於94年3月25日死亡）所寄放如附
    表所示具有殺傷力之槍枝3支及非制式子彈2顆等物，而將之
    藏置於前開處所床下之置衣櫃內。嗣於99年5月18日上午11
    時10分許，為警持臺灣嘉義地方法院核發之搜索票在前揭處
    所內搜索而查獲，並扣得前揭改造手槍3支及子彈2顆等物。
二、案經嘉義市警察局第一分局報告臺灣嘉義地方法院檢察署檢
    察官偵查起訴。
    理  由
一、按被告以外之人於審判外之言詞或書面陳述，除法律有規定
    者外，不得作為證據；又被告以外之人於審判外之陳述，雖
    不符合同法第159條之1至第159條之4之規定，但經當事人於
    審判程序同意作為證據，法院審酌該言詞陳述或書面陳述作
    成時之情況，認為適當者，亦得為證據。當事人、代理人或
    辯護人於法院調查證據時，知有第159條第1項不得為證據之
    情形，而未於言詞辯論終結前聲明異議者，視為有前項之同
    意，刑事訴訟法第159條第1項及第159條之5分別定有明文。
    查本判決下列所引之供述證據，雖屬傳聞證據，惟檢察官、
    被告及其辯護人於本院審判期日中表示無意見不予爭執，且
    迄至言詞辯論終結前亦未表示異議，本院審酌該等證據之取
    得過程並無瑕疵，與本案待證事實間復具有相當之關聯性，
    以之為本案證據並無不當，自得採為本件認定事實之基礎，
    合先敘明。
二、上開犯罪事實，業據被告於本院審理時坦承不諱，並有本院
    核發之搜索票、搜索扣押筆錄、扣押物品目錄表、嘉義市政
    府警察局槍彈初步檢視報告表及照片16張（見警卷第17頁至
    第28頁）及案外人吳志宏個人除戶資料查詢結果1份（見警
    卷第30頁）附卷可憑；而扣案如附表編號一、二所示之手槍
    ，經鑑定結果，均認係改造手槍，由仿BERETTA廠M9型半自
    動手槍製造之槍枝，換裝土造金屬槍管而成，擊發功能正常
    ，可供擊發適用子彈使用，認具殺傷力；另扣案如附表所示
    編號三之手槍1支，經鑑定認係改造手槍，由仿BERETTA廠84
    型半自動手槍製造之槍枝，換裝土造金屬槍管而成，擊發功
    能正常，可供擊發適用子彈使用，認具殺傷力；又送鑑子彈
    2 顆，均非制式子彈，由金屬彈殼組合直徑8.9±0.5mm金屬
    彈頭而成，採樣1顆試射，可擊發，具殺傷力等情，有內政
    部警政署刑事警察局99年6月3日刑鑑字第0990072323號槍彈
    鑑驗書1份附卷可憑（見偵卷第13至19頁）。足認被告之自
    白與事實相符，本件事證明確，被告犯行堪以認定，應依法
    論科。
三、論罪科刑：
(一)按寄藏手槍罪為繼續犯，於其終止寄藏之前，犯罪行為仍在
    繼續實施之中，其間法律縱有變更，但其行為既繼續實施至
    新法施行以後，自無行為後法律變更之可言（最高法院89年
    度台非字第186號判決意旨參照）。查本件被告於94年2月初
    某日，在其嘉義市○區○○○街26號3樓5住處，收受友人吳
    志宏（業於94年3月25日死亡）寄放扣案之槍枝、子彈，迄
    至99年5月18日上午11時10分許，經警查獲為止，其間刑法
    或槍砲彈藥刀械管制條例等法律雖有修正，然揆諸上開說明
    ，被告寄藏槍枝之行為既繼續至上開法律規定新法施行後，
    自無行為後法律變更之可言，而應適用現行刑法及槍砲彈藥
    刀械管制條例之規定，合先敘明。
(二)又按槍砲彈藥刀械管制條例將「持有」與「寄藏」為分別之
    處罰規定，則單純之「持有」，固不包括「寄藏」，但「寄
    藏」之受人委託代為保管，其保管之本身所為之「持有」，
    既係「寄藏」之當然結果，法律上自僅就「寄藏」行為為包
    括之評價，不應另就「持有」予以論罪。而同時寄藏手槍、
    子彈應依想像上競合犯從較重之未經許可無故寄藏手槍罪處
    斷，最高法院74年台上字第3400號判例可資參照。故核被告
    上開所為，係違反槍砲彈藥刀械管制條例第8條第4項未經許
    可，寄藏可發射子彈具有殺傷力之改造手槍罪及同條例第12
    條第4項之未經許可寄藏子彈罪。其為寄藏而持有上開槍彈
    之行為為「寄藏」之當然結果，不另論罪。又被告寄藏具有
    殺傷力之改造手槍雖有3枝、寄藏具殺傷力子彈2顆（試射1
    顆後，餘1顆），然僅各侵害1個社會法益，各屬單純一罪，
    不發生想像競合之問題。被告以一行為同時觸犯上開未經許
    可寄藏可發射子彈具有殺傷力之改造手槍罪及未經許可寄藏
    子彈罪，為想像競合犯，應從一重之槍砲彈藥刀械管制條例
    第8條第4項未經許可，寄藏可發射子彈具有殺傷力之改造手
    槍罪處斷。
(三)被告辯護人辯護意旨固稱：被告年僅20歲，年輕識淺，涉世
    未深，一時未假思索，受友人吳志宏所託，寄藏扣案槍、彈
    ，然被告並未持以涉案，且犯後坦承犯行，現有正當工作，
    復有植物人之父親待奉養，而請求依刑法第59條酌減其刑，
    併諭知緩刑宣告等語。惟按刑法第57條所列各款，為量刑時
    應行注意之事項，並非同法第59條酌減其刑之根據，刑法第
    59條之酌量減輕其刑，必須犯罪另有特殊之原因與環境等，
    在客觀上足以引起一般同情，認為即予宣告法定低度刑期尤
    嫌過重者，始有其適用（最高法院45年臺上字第1165號判例
    參照）。經查，被告持有前揭改造手槍3支，數量頗多，且
    被告寄藏前揭槍、彈時間逾5年，對於他人生命及社會安全
    之潛在危險性甚鉅，參以國內槍枝氾濫，持槍犯罪之重大案
    件頻傳，嚴重危害社會安寧秩序等情，故被告上開犯行顯難
    認有何特殊原因或環境在客觀上足以引起一般同情或堪資憫
    恕可言。至於被告年輕識淺，犯後坦承犯行，現有正當工作
    ，復有植物人之父親待奉養等情狀，至多僅可為法定刑內從
    輕科刑之標準，不得據為酌量減輕之，是被告之辯護人等上
    開主張並不足採。另被告目前雖就讀於臺北市私立中興高級
    中學附設高級中學進修學校，有其學生證影本附卷可佐（見
    本院卷第98頁），然被告於本院審理時供稱：伊之前受僱於
    傳播公司載送小姐等語（見本院卷第92頁），復參以被告於
    94年2月初收受案外人吳志宏交付保管之前揭槍、彈之地點
    ，及99年5月18日前揭槍、彈被查獲之處，均在其嘉義市○
    區○○○街26號3樓5住處，足徵被告從94年2月初迄至99年5
    月18日均住居於嘉義市而非臺北市，是由被告工作內容與住
    居之地點以觀，其是否確有依規定出勤就學，實非無疑，即
    難認有何刑法第59條酌減其刑之特殊原因，而得據為有利被
    告之認定，併此敘明。
(四)爰審酌被告高中肄業之智識程度，前無任何犯罪前案紀錄之
    素行，有臺灣高等法院被告前案紀錄表1份在卷可佐，其寄
    藏具殺傷力之槍、彈對人身安全及社會治安所可能造成之潛
    在危害，兼衡其持有槍、彈之數量、時間，犯後坦認犯行之
    態度等一切情狀，量處如主文所示之刑，並就併科罰金部分
    諭知易服勞役之折算標準。扣案如附表所示具有殺傷力之改
    造手槍3支、子彈1顆，經鑑定結果具殺傷力，業如前述，依
    槍砲彈藥刀械管制條例之規定，為非經主管機關許可不得持
    有之物，係違禁物，不問屬於犯人與否，均應依刑法第38條
    第1項第1款之規定宣告沒收。至於扣案之經鑑定試射用罄已
    不具殺傷力之彈殼1個，非屬違禁物，爰不為沒收之諭知，
    附此敘明。
據上論斷，應依刑事訴訟法第299條第1項前段，槍砲彈藥刀械管
制條例第8條第4項、第12條第4項，刑法第11條前段、第55條、
第42條第3項前段、第38條第1項第1款，判決如主文。
本案經檢察官李志明到庭執行職務。
中    華    民    國    99    年     8    月    23    日
                刑事第五庭    審判長法  官  蔡廷宜
                                    法  官  曾宏揚
                                    法  官  啟夫
以上正本證明與原本無異。
如不服本判決應於收受判決後10日內向本院提出上訴書狀，並應
敘述具體理由；其未敘述上訴理由者，應於上訴期間屆滿後20日
內向本院補提理由書（均須按他造當事人之人數附繕本）「切勿
逕送上級法院」。告訴人或被害人如對於本判決不服者，應具備
理由請求檢察官上訴，其上訴期間之計算係以檢察官收受判決正
本之日期為準。
中    華    民    國    99    年     8    月    23    日
                                    書記官  侯麗茹
附表：
┌──┬───────────────────────┬─────────┐
│編號│    槍    枝    型   式                       │數量              │
├──┼───────────────────────┼─────────┤
│一  │仿BERETTA廠M9型半自動手槍製造之改造手槍（槍枝 │壹支（含彈匣壹個）│
│    │管制編號：0000000000號）                      │                  │
├──┼───────────────────────┼─────────┤
│二  │仿BERETTA廠M9型半自動手槍製造之改造手槍（槍枝 │壹支（含彈匣壹個）│
│    │管制編號：0000000000號）                      │                  │
├──┼───────────────────────┼─────────┤
│三  │仿BERETTA廠84型半自動手槍製造之改造手槍（槍枝 │壹支（含彈匣壹個）│
│    │管制編號：0000000000號）                      │                  │
└──┴───────────────────────┴─────────┘
附錄本案論罪科刑法條全文：
槍砲彈藥刀械管制條例第8條：
未經許可，製造、販賣或運輸鋼筆槍、瓦斯槍、麻醉槍、獵槍、
空氣槍或第4條第1項第1款所定其他可發射金屬或子彈具有殺傷
力之各式槍砲者，處無期徒刑或5年以上有期徒刑，併科新臺幣1
千萬元以下罰金。
未經許可，轉讓、出租或出借前項所列槍枝者，處5年以上有期
徒刑，併科新臺幣1千萬元以下罰金。
意圖供自己或他人犯罪之用，而犯前二項之罪者，處無期徒刑或
7年以上有期徒刑，併科新臺幣1千萬元以下罰金。
未經許可，持有、寄藏或意圖販賣而陳列第1項所列槍枝者，處3
年以上10年以下有期徒刑，併科新臺幣700萬元以下罰金。
第1項至第3項之未遂犯罰之。
槍砲彈藥刀械管制條例第12條第4項：
未經許可，持有、寄藏或意圖販賣而陳列子彈者，處5年以下有
期徒刑，併科新台幣300元以下罰金。

司法院資訊處製作；財團法人民間司法改革基金會備份。
